【裁判字號】    98,訴,895
【裁判日期】    990610
【裁判案由】    妨害性自主
【裁判全文】
臺灣苗栗地方法院刑事判決               98年度訴字第895號
公  訴  人  臺灣苗栗地方法院檢察署檢察官
被      告  甲○○
指定辯護人  鄭雪櫻律師
上列被告因妨害性自主案件，經檢察官提起公訴（98年度偵字第
592 號），本院判決如下：
    主  文
甲○○犯強制性交未遂罪，處有期徒刑壹年拾月。
    事  實
一、甲○○於民國97年12月10日下午1 時許，與代號0000-0000A
    之女子（年籍資料詳卷內密封袋，下稱Ａ女）及案外人邱鼎
    坤、何秀梅相約至公館鄉喝酒，Ａ女由甲○○以機車載送，
    Ａ女一上車，甲○○便疾駛離去，佯稱要帶Ａ女至公館山區
    採橘子，同日下午約4 時許，載至公館鄉大坑村苗24-1線1.
    8 公里處之偏僻山區時，因Ａ女腳酸表示要停車休息，竟基
    於對Ａ女為強制性交之犯意，自後抱住Ａ女並動手撫摸Ａ女
    之胸部、下體及將Ａ女之褲襪及內褲褪至小腿處，並拉開自
    己褲子前檔拉鍊，以裸露之性器自後朝Ａ女性器方向靠近，
    欲對Ａ女性交，惟因Ａ女反抗推拒，致其生殖器僅觸及Ａ女
    之臀部，而未能與Ａ女之性器官接合。嗣因有人駕車經過，
    見此情狀乃予喝斥後離去，Ａ女即乘機將褲襪及內褲拉起，
    甲○○乃向Ａ女表示若不同意性交即不載Ａ女下山，旋即將
    Ａ女棄於原地而獨自騎乘機車離開。Ａ女只好徒步下山，同
    日下午約4 時40分許，Ａ女在苗24-1線800 公尺處，恰遇駕
    車行經該處之案外人謝禎宗，乃向謝禎宗求援，而經謝禎宗
    載至苗栗縣警察局苗栗分局公館分駐所報案而循線查獲上情
    。
二、案經苗栗縣警察局苗栗分局報請臺灣苗栗地方法院檢察署檢
    察官偵查起訴。
    理  由 
一、證據能力部分：
    按被告以外之人於審判外之陳述，雖不符刑事訴訟法第159
    條之1 至第159 條之4 之規定，而經當事人於審判程序同意
    作為證據，法院審酌該言詞陳述或書面陳述作成時之情況，
    認為適當者，亦得為證據；當事人、代理人或辯護人於法院
    調查證據時，知有同法第159 條第1 項不得為證據之情形，
    而未於言詞辯論終結前聲明異議者，視為有前項之同意，同
    法第159 條之5 定有明文。經查：本件下列所引之被告以外
    之人於審判外之陳述（含言詞及書面陳述；至照片6 張，核
    非屬供述證據，不受傳聞法則之限制），本院於審理中均一
    一踐行「告以要旨」程序，除證人鍾鳳凰警詢時之陳述及林
    國源於調查局時之陳述，係被告以外之人於審判外之陳述，
    均不符合傳聞法則之例外規定，不得作為證據外，其餘證人
    Ａ女、謝禎宗、何秀梅、邱鼎坤於偵查中向檢察官所為之證
    述，既經具結，又無顯有不可信之情況，自均有證據能力。
二、認定事實之說明：
  (一)被告之陳述：
    被告甲○○對於其於97年12月10日下午某時結識被害人Ａ女
    ，並以機車載被害人Ａ女至公館山區等情固坦承不諱，惟矢
    口否認有何上揭強制性交犯行，辯稱：伊沒有載被害人Ａ女
    下山是因為Ａ女不想回家而他想回家等語（本院卷第130-13
    1 頁）。
  (二)認定事實：
    1.被告對被害人實施強制性交未遂之事實：
      證人即被害人Ａ女於本院審理期日當庭，就其受被告如事
      實欄所示之強制性交行為未遂之事實證述甚詳。雖其證述
      之初，因受到和解成立已取得被告賠償款項之影響，而為
      不實之證述（下稱前段證述），惟於其後則均證述如上揭
      事實欄所示之情節（下稱後段證述）。就Ａ女證述之外部
      形式觀之，其前段證述因受到雙方和解影響，而有所掩飾
      ，較之後段證述如事實欄之情節時之情狀，二者相較，其
      於後段證述時，顯然較為流暢自然，足認其後段之證述具
      有外部形式之可信性；且就其後段證述之實質內容而言，
      核與證人即Ａ女因抗拒被告性侵害遭被告棄於山上，自
      行徒步下山時首先求援之謝禎宗於偵訊時之證述（偵卷第
      73-74 頁），及當日Ａ女遭侵害前與之相約欲至公館喝酒
      之證人何秀梅、邱鼎坤2 人於偵訊時之證述（偵卷第
      77-80 頁），其相關之情節均相符；且有Ａ女行動電話之
      通聯紀錄（偵卷第41-62 頁），顯示案發當日Ａ女確有與
      邱鼎坤通話之事實一節，亦足以佐證Ａ女之證述屬實，故
      本院認Ａ女之後段證述為可信，亦即Ａ女所證述如事實欄
      所示之情節係屬真實。
    2.本件行為是否合於刑法第222 條第1 項第3 款（對精神、
      身體障礙之人犯之）之加重條件：
      按此項加重條件為構成要件之一，且因此使法定刑由3 年
      以上10年以下有期徒刑，提升至7 年以上有期徒刑，是必
      須被告對此構成要件亦有認識，卻仍有強制性交之意欲，
      始足當之。本件被害人雖屬中度精神障礙及中度肢體障礙
      之人，惟審之被害人於被告施行強制行為之時，能以手推
      開被告，且其抗拒又使得被告無法達成性交犯行，且能自
      行徒步下山，又本院當庭觀察被害人肢體行動能力及言語
      應對能力（被害人自行陳報不必隔離訊問，經詢問後裁定
      當庭證述），均難自外表或交談應對即能查知，被害人有
      精神障礙或肢體障礙之情形，本於罪疑為輕之事實認定原
      則，自難認為被告對此加重要件有所認識。故不能認定有
      犯此加重條件之罪。
    3.被告於行為時有無刑法第19條第1 、2 項之不罰或減輕其
      刑之事由：
      被告雖罹有輕度智障，有其中華民國身心障礙手冊影本在
      卷可按，惟被告經本院送請財團法人為恭紀念醫院施以精
      神鑑定，鑑定結果認被告於行為當時應未達精神醫學會所
      認定的精神耗弱或心神喪失的程度，此有為恭醫院99 年1
      月8 日（99）為恭醫字第09900000 30 號函附之司法鑑定
      報告書1 份附卷可考（本院卷第39～43頁），參以被告欲
      施行犯行之時，尚知擺脫同行友人，獨自將被害人載至偏
      僻之山區，始施行犯行，顯見被告係具有預謀犯行之智能
      等情節，認上揭鑑定為可採，爰認被告於行為當時，並無
      因智能障礙，致不能辨識行為違法或欠缺依其辨識而行為
      之能力，亦無因此致其辨識行為違法或依其辨識而行為之
      能力，顯著減低之情形。
    4.關於辯護人聲請傳訊為被告及被害人雙方書寫和解書之林
      國源為證人，以證明Ａ女係因吸毒而謊報遭受性侵害來詐
      財之事實。本院認林國源係事後協助雙方和解之人，並非
      目擊現場之人，其證述對本件構成要件事實之釐清，並無
      任何助益，其證述顯無證據價值，爰駁回其聲請。
    5.小結：
      綜上所述，被告之辯解無非事後卸飾之詞，不足採信，本
      件之事證已明，其犯行洵堪認定。
三、論罪科刑：
  (一)罪名：
    核被告所為，係犯刑法第221 條第2 項、第1 項之強制性交
    未遂罪。本件原即以上開罪名起訴，於審理中雖經告知更改
    為較重之同法第222 條第2 項、第1 項第3 款之對精神、身
    體障礙人犯強制性交未遂罪名，惟本件審理時，公訴人與被
    告、辯護人雙方均以有無實施強制性交行為爭執核心，而本
    院審理後認為有強制性交未遂之行為，但不成立上開加重條
    件，對雙方並無任何突襲之處，爰不再僅為告知被告更改回
    原起訴罪名，而贅予再開辯論程序，逕依刑事訴訟法第300
    條規定變更罪名如上述。
  (二)未遂減輕其刑：
    被告已著手於犯罪行為之實行而不遂，為未遂犯，爰依刑法
    第25條第2項規定減輕其刑。
  (三)量刑：
    審酌被告前無犯罪紀錄，有被告前案紀錄表1 份在卷可稽，
    其素行尚佳，被告因一時衝動致為本件犯行，雖與被害人達
    成民事上之和解，惟未能坦承犯行致不宜給予更大優惠等一
    切情狀，量處如主文所示之刑。
據上論斷，應依刑事訴訟法第299 條第1 項前段、第300 條，刑
法第221 條第2 項、第1 項、第25條第2 項，判決如主文。
本案經檢察官陳怡龍到庭執行職務。
中    華    民    國    99    年    6    月     10    日
                  刑事第二庭  審判長法  官  楊  清  益
                                    法  官  林  靜  雯
                                    法  官  蔡  志  宏
本件正本證明與原本無異。
如不服本判決應於收受判決後10日內向本院提出上訴書狀，並應
應敘述具體理由。其未敘述上訴理由者，應於上訴期間屆滿後20
日內向本院補提理由書( 均須按他造當事人之人數附繕本) 「切
勿逕送上級法院」。告訴人或被害人如對本判決不服者，應具備
理由請求檢察官上訴，其上訴期間之計算係以檢察官收受判決正
本之日期為準。
                                    書記官  廖  仲  一
中    華    民    國    99    年    6     月    11    日

附錄本罪論罪科刑之法條：
刑法第221 條
對於男女以強暴、脅迫、恐嚇、催眠術或其他違反其意願之方法
而為性交者，處 3 年以上 10 年以下有期徒刑。
前項之未遂犯罰之。

司法院資訊處製作；財團法人民間司法改革基金會備份。
